臺灣臺中地方法院民事判決　93年度訴字第1966號
原　　　告　丙○○○○○○○○.
被　　　告　子○○
訴訟代理人　洪錫欽　律師
　　　　　　陳姿君　律師
當事人間請求損害賠償事件，經本院刑事庭裁定移送前來（93年
年度附民字第231號），本院於民國94年7月8日言詞辯論終結，
判決
如左：
    主      文
被告應給付原告新台幣壹佰貳拾陸萬伍仟捌佰元，及自民國九十
三年七月十七日起至清償日止，按週年利率百分之五計算之利息
。
訴訟費用由被告負擔。
本判決於原告以新台幣肆拾萬元供擔保後，得假執行；但被告如
以新台幣壹佰貳拾陸萬伍仟捌佰元為原告預供擔保，得免為假執
行。
    事實及理由
壹、聲明：
  一、原告方面：如主文所示。
  二、被告方面：
    (一)請求駁回原告之訴及假執行之聲請。
    (二)如受不利判決，請准供擔保宣告免為假執行。
貳、陳述：
  一、原告方面：
    (一)被告為台中縣大里市○○○路371號「五燈獎卡拉ＯＫ廣
      場」之負責人，平日即應注意營業場所內所使用之電力線
      路、開關等設備需定期檢修，以避免因該等設備不堪負荷
      引發火災，且又無不能注意之情事，竟未注意及此，既未
      檢修，復讓店內電力設備長期超時使用，終因不堪負荷，
      於民國（下同）92年12月24日上午11時30分許，起火燃燒
      ，復延燒至隔鄰同路369號「全家樂飲食店」之建物，嗣
      台中縣消防隊趕至，始將火勢撲滅，上開事實業經本院檢
      察署檢察官以93年度偵字第3724號提起公訴、本院93年度
      易字第1476號刑事判決認定在案。
    (二)原告爰依民法侵權行為之法律關係，請求被告賠償如下之
      項目及金額，合計為新台幣（下同）1,265,800元：
      1.木工裝潢部分：由丁○○等四人承作，支出410,000元
        。
      2.壁紙、地磚部分：由廖宏祺承作，連工帶料共110,000
        元。至保險理賠之地磚、壁磚部分，是二樓廁所以及一
        、二樓間夾層房間的，與上開項目無關。
      3.廣告招牌部分：係由甲○○承作，因燒毀損失112,000
        元。
      4.冷氣部分：係向乾旭公司之戊○○購買三台二對一之分
        離式冷氣及一台十噸之大型冷氣，並交由其修繕，支出
        費用共270,000元。
      5.歌唱機部分：係向乙○○承租，並交由其修繕，支出費
        用144,800元。
      6.監視系統部分：係向太平洋行之己○○購買，並交由其
        修繕，支出費用共80,000元。
      7.ＰＵ、隔音、隔熱發泡設備部分：支出修繕費用34,000
        元。
      8.消防設備部分：由大方消防公司之癸○○負責修繕，支
        出費用共105,000元。
    (三)證據：提出本院檢察署檢察官起訴書影本一件、房屋稅籍
      證明書影本一件、估價單影本七件、請款單影本一件、台
      中縣政府營利事業登記證影本一件、全家樂飲食店會計科
      目明細表影本一件、營業稅繳款書影本四件、九十二年度
      營利事業所得稅申報書影本一件、資產負債表影本一件、
      營業人銷售額與稅額申報書影本六件、照片二十幀、聯信
      商業銀行支票存根影本二十二件、名片影本六件、統一發
      票影本一件、伴唱器材（二式）契約書影本一件、大方消
      防器材有限公司請款單影本一件、全家樂飲食店估價單影
      本一件、聯信商業銀行支票存根影本一件、凱力科技有限
      公司名片影本一件為證、並聲請訊問證人丁○○、庚○○
      、甲○○、戊○○、乙○○、己○○、黃意蘋、癸○○等
      人。
  二、被告方面：
    (一)因我國刑事訴訟制度採認罪協商之精神，被告於刑事第一
      審審判中，面臨公訴人公共危險罪之起訴，且據火災鑑識
      報告稱被告「疑似」為肇事者，本欲對台中縣消防局火災
      調查報告書有所爭執，惟衡量刑事審理之採證、法定刑度
      ，及預見認罪判決量刑之結果，被告所涉情節應屬輕微，
      如為認罪，法院一般應會從輕量刑，基於盡快結束法律程
      序，避免訟累而為認罪，以免浪費司法資源，因此在刑事
      審判程序中並未為積極辯解，亦未請求調查證據。惟被告
      於本件民事審理中，並未對肇事責任自認，本件疑點重重
      ，茲分述如下：
      1.依刑事偵查卷所附公證書暨房屋租賃契約書所載，被告
        於91年12月31日開始承租台中縣大里市○○○路371號
        之建物，斯時才進行裝潢並營業「五燈獎卡拉ＯＫ廣場
        」，並依約為建物辦理商業火災保險，設備非老舊，無
        年久失修之疑慮，且營業時間僅一年，尚未及回收，不
        可能為節省極少之開銷，而不進行檢修之理。尤其前揭
        保險之金額相當高，其期限至92年12月24日中午12時屆
        滿，卻於保單到期前半小時即92年12月24日早上11點半
        左右發生火災，對被告之營業沒有任何好處，但對出租
        人得因而領取高於建築物價值之理賠金，不排除道德上
        之危險。
      2.依台中縣消防局火災調查報告書六、結論記載：「研判
        本案起火原因不排除天花板附近因電氣因素引燃之可能
        性。」，未確定指出起火原因即為電力設備所致，且除
        鑑定報告外，刑事第一審法院未進一步送鑑，以確認可
        疑起火處之電氣有無線短路現象及痕跡，亦無其他證據
        資料足供參酌，逕自推論形成「終因不堪負荷，致天花
        板附近之電氣引燃而釀致本件火災，允無疑義」之心證
        ，有認定事實不依證據，或與卷內證據不相符合之違背
        法令。
      3.退步言之，縱該火災係因電力設備所致，惟被告是在91
        年12月31日開始向辛○○、壬○○承租台中縣大里市○○○路371號之建物，斯時才進行裝潢並營業「五燈獎
        卡拉ＯＫ廣場」，並依約為建物辦理商業火災保險、水
        電設備新營，尚在保固期間內，且承包被告水電工程之
        承包商，因在保固期間內，每個月皆有定期至系爭火災
        房屋檢修水電，被告已盡承租人之善良管理人注意義務
        。果如本件火災係因371號建物內之電線起火延燒，該
        建物是否因出租人辛○○、壬○○未盡修繕義務，導致
        電線走火，不無疑義？是以被告對於同路369號建物之
        失火，應無過失。如原告認本件火災導因為被告之責，
        則應由原告善盡舉證責任，證明被告怠於善良管理人之
        注意，當不能以未盡證據調查程序之被告認罪協商刑事
        判決，即主張被告有過失。
    (二)本件如認被告須負賠償責任，對於原告請求之賠償金額以
      必要為限，依偵查卷第33頁，台中縣消防局調查報告書關
      於369號房屋現場燃燒後狀況顯示系爭房屋並未全部燒毀
      ，僅部分毀損，是以原告應就究係有何物品因此火災受損
      ，詳實提出。至於原告所提關於壁紙、地磚部分，因有保
      險理賠，應不可請求，且若未列入保險理賠項目，即非損
      害範圍；關於消防設備部分，應以重新施作之金額為損失
      金額；而就其餘金額部分，原告所提資料並不足以證明，
      或是僅有證人主觀臆測，並未盡到舉證之責。
  三、本院依職權調閱臺灣高等法院臺中分院93年度上易字第10
      67號刑事卷（內含本院93年度易字第1476號刑事卷、臺灣
      臺中地方法院檢察署93年度偵字第3724號偵查卷）。
參、兩造爭執事項：
  一、被告對本件火災之發生是否有過失，而應負本件侵權行為
      之損害賠償責任？
  二、如認被告須負損害賠償責任，原告所請求之項目及金額是
      否屬必要之費用？
肆、本院判斷：
  一、被告為台中縣大里市○○○路371號「五燈獎卡拉ＯＫ廣
      場」之負責人，該店於92年12月24日上午11時30分許，起
      火燃燒，復延燒至隔鄰同路369號由原告所經營之「全家
      樂飲食店」建物，嗣台中縣消防隊趕至，始將火勢撲滅等
      情，已為兩造所不爭執，復經本院調閱臺灣高等法院臺中
      分院93年度上易字第1067號刑事卷（內含本院93年度易字
      第1476號刑事卷、臺灣臺中地方法院檢察署93年度偵字第
      3724號偵查卷）審閱無訛，自堪信為真實。茲有爭執者，
      係本件火災之發生，原告方面是否有過失？爰說明如下：
    (一)該火災經臺中縣消防局鑑識結果，認為「災戶大里市○○
      里○○○路369號、371號，為相互毗連的建築物，均當視
      聽場所使用。369號為全家樂ＫＴＶ，371號為五燈獎卡拉
      ＯＫ廣場。依現場燃燒後狀況及火流延燒路徑研判，大里
      市○○里○○○路（五燈獎卡拉ＯＫ廣場）為起火戶。舞
      臺東側及Ｖ１包廂附近應受較長時間之延燒，為最初起火
      點，研判本案起火原因不排除天花板附近因電氣因素引燃
      之可能性。」「因於清潔工入內打掃時，需開啟天花板附
      近的燈具照明滿其中包含日光燈及崁燈，故火災時天花板
      上之配電線路、燈具確為通電使用中。而由包廂未受燒的
      開關發現，耗電量較大的崁燈開關均吳開啟狀態，並調至
      最大功率，又勘查時發現火源應位於較高之處。故研判本
      案起火原因不排除天花板附近因電氣因素引燃之可能性。
      」等情，有臺中縣消防局火災調查報告書一份附卷可憑。
    (二)證人即被告所聘僱於事發時在現場從事清潔工作之人劉潘
      玉招於92年12月24四日警訊中證稱：「我早上九點半到現
      場整理從大門（電動門）進入後即關上鐵捲門工作，從廣
      場開始整理桌面打掃，然後進入後面包廂五間整理打掃。
      當時全場電燈我有打開照明，並無異狀，廚房我未進入打
      掃，直到十一點多，我在廣場拖地發現濃煙，我才逃出去
      。」等語。93年1月2日警訊中證稱：「我一開始有聞到一
      股臭味，當時並沒有想到是火災，便繼續拖地，約四、五
      分鐘後就聽道『砰』一聲，就停下工作，但沒有去查看原
      因，又約四、五分鐘就聽到警玲在響，發現有鎮濃煙從後
      方的包廂傳來。」等語。於臺灣臺中地方法院檢察署93年
      4月27日訊問時亦證稱：「當天上午我去打掃，就像平常
      一樣九點鐘進去打掃，當我外場都打掃好，我到包廂也就
      是舞台後方打掃時就聞到臭臭的味道，之後就先聽到一聲
      『砰』的聲因，我看到有煙，想要跑到前門，但電動門無
      法打開，當時有聽道警報器的聲音，之後就從後門離開，
      離開後我就跑出去到鄰居的檳榔攤，並告訴他房子燒起來
      了。」等語。
    (三)綜上說明，足見本件火災事故確係因被告應注意營業場所
      內所使用之電力線路、開關等設備長期超時使用，終因不
      堪負荷，致天花板附近之電氣引燃而釀致本件火災。又被
      告身為址設臺中縣大里市○○○路371號「五燈獎卡拉Ｏ
      Ｋ廣場」之負責人，平日即應注意營業場所內所使用之電
      力線路、開關等設備需定期檢修，以避免因該等電力設備
      不堪負荷引發火災，且又無不能注意之情事，竟疏未注意
      ，既未就該等電力設備加以檢修，復讓店內電力設備長期
      超時使用，終因不堪負荷致天花板附近之電氣引燃而釀致
      本件火災，其就本件火災之發生有過失乙節，已足認定。
      被告空言否認其就本件火災之發生係無過失云云，應無可
      採。
  二、次按因故意或過失不法侵害他人之權利者，負損害賠償責
      任；不法毀損他人之物者，被害人得請求賠償其物因毀損
      所減少之價額；負損害賠償責任者，債權人得請求支付回
      復原狀所必要之費用，以代回復原狀，民法第184條第1項
      前段、第196條、第213條第3項分別定有明文。而請求賠
      償物被毀損所減少之價額，得以修復費用為估定標準，但
      以必要者為限（最高法院77年度第9次民事庭會議決議參
      照）。本件原告之損害既係因被告之上開侵權行為所致，
      則被告對於原告之損害，自應負賠償責任。原告請求回復
      原狀所必要之修理費，應屬適法。茲就原告回復之各工程
      項目，審酌原告所得請求賠償之金額如下：
    (一)木工裝潢部分：410,000元。
      證人丁○○到庭證稱：「我是從事室內設計的，全家樂Ｋ
      ＴＶ的木工是我做的，當時（按九十二年開業前）我是做
      一、二樓所有的木工裝潢，我一共請款了一百三十五萬元
      ，我的工作是負責木作和油漆部分‧‧‧失火之後，我有
      回去幫忙整修，但只是負責出工而已，材料是原告提供的
      ，有燒掉的部分就重新施作，這次的維修工錢，總共向原
      告收了二十一萬多元，工資都是領現金，因為只是領工資
      而已，修復期間多久，我也已經忘記了，只知道每次的工
      人有五、六個，或是七、八個人，工人一天二千五百元。
      本件失火後，並不是全部都修理，就是有毀損的部分才有
      修理。就我的估計，修復（包括燒燬、變形的）所使用的
      材料，大約也是與我們拿的工資差不多。」等語，則原告
      請求本件木工裝潢之損失以410,000元計算，應屬可採。
    (二)壁紙、地磚部分：110,000元。
      證人庚○○到庭證稱：「我是負責全家樂一、二樓的壁紙
      、塑膠地磚、樓梯的止滑板部分，什麼時候做的，我已經
      忘記了。我最後是拿了三十萬元，當時估價是超過這個價
      錢，但是現場大家以三十萬元成交，成交後現拿六萬元現
      金，其餘的部分有開票也有拿現金。失火後，我有回去幫
      忙修理，但是並不是全部都有修理，就是把壞掉的修復，
      是連工帶料的，一共請了十一萬多元，至於十一萬多到哪
      裡，我的資料都不見了，所以不確定。」等語。從而，就
      原告店內之壁紙與地磚之修繕，原告請求以110,000元計
      算，亦屬有據。至於被告辯稱：原告所提關於壁紙、地磚
      部分，因有保險理賠，應不可請求云云，然因依卷附長威
      保險公證人有限公司94年6月9日第9413號函所附資料可知
      ，保險理賠僅限於建築物（包括一樓及二樓夾層）部分，
      至於店內設備及裝潢則不與焉，而有關保險理賠項目已明
      確記載係「夾層防火塑膠地磚」、「夾層廁所壁磚」，與
      本件原告請求之項目，並無關連，故被告前開所辯，尚無
      足取，附此敘明。
    (三)廣告招牌部分：112,000元。
      證人甲○○證稱：「我是做廣告招牌的，我記得應該是九
      十二年過年前的事情，我一共請了拾壹萬三千元，三萬元
      是拿訂金，八萬二是拿支票，有少拿一千元。失火後，張
      秀英有找我回去重新施作，舊的部分因遇熱都已經變形全
      部沒有功用了，所以全部拆掉、丟掉，重新做的部分有比
      較小，所以比較便宜，我記得總價是三萬五千元。」等語
      。則就廣告招牌部分，已係無法回復之物，已完全毀損，
      則原告請求該項損失以112,000元計算，自屬有據。
    (四)冷氣部分：270,000元。
      證戊○○到庭證稱：「我是賣冷氣設備給張秀英的，就是
      賣了分離式冷氣一對二的三套，箱型十五噸的一台，冷卻
      水塔一座、抽水機一台，一共拿了四十二、三萬元，但是
      不含安裝，安裝部分是別人做的。失火之後，張秀英是有
      找我回去看，全毀的部分有分離式室內機二台，六個壓縮
      機有壞了三、四個，冷卻水塔、抽水機也都壞掉了，這部
      分就購買全新的，其他沒有全壞的就用修理的，買新的加
      上修理的費用以及請我幫他安裝的費用，總價是二十七萬
      多元，我有開請款單給張秀英，二十七萬多如果扣除安裝
      費用，大約十七、十八萬元，整個安裝費用就是以十萬元
      來估計。」則本件原告請求回復原狀之費用以270,000元
      計算，應可採憑。
    (五)歌唱機部分：144,800元。
      證人乙○○到庭證稱：「我是負責音響設備的，張秀英有
      向我購買，也有向我租用，購買的部分買了十九萬五千元
      ，包括外場的電腦、投影、電視等所有音響設備，租的部
      分有五個包廂裡面的電腦、音響器材。租的部分就是用分
      帳式的，我們是採用五五分帳或是四六分帳。失火後，原
      告所購買的外場設備並沒有全毀，只是修理而已，但包廂
      有燒燬的部分，原告要賠償，所以這次連同賠償、修理費
      用一共給我們十四萬四千八百元，目前款項只給我二萬元
      ，其餘部分說要等訴訟處理完後再給我。」等語。就此原
      告所請求此項損害金額以144,800元計算，亦屬有據。
    (六)監視系統部分：80,000元。
      證人己○○到庭證稱：「我是負責處理監視系統的，包含
      一、二樓內外的監視系統。原來施作的時候，連工帶料一
      共八萬多元。失火後，就沒有找我回去處理了，本件攝影
      系統是否有燒掉，我就不清楚了，但是如果線路有部分燒
      掉的話，線路就要重新牽線了，我裝設的主機及電腦都是
      放在二樓。」等語。又原告亦陳稱：「證人（己○○）所
      裝設的主機、電腦設備都是在二樓，全部都燒燬了，後來
      我去找隔壁的鄰居從事裝設監視系統的人來重新裝設，一
      共跟我拿了十二萬元，都是開票的」等語，原告所述業據
      提出估價單一止、聯信商業銀行支票存根（票號ＱＡＣ0
      000000、票載日期93年5月18日、金額121,000元）
      一紙為證，且該估價單所載內容，被告亦表示不爭執（見
      本院94年6月3日言詞辯論筆錄），則本件原告因火災導致
      監視系統受損之金額，以原施作金額之80,000元計算，應
      足採信。
    (七)ＰＵ、隔音、隔熱發泡設備部分：34,000元。
      證人黃意蘋到庭證稱：「我們是負責現場ＰＵ施工的，也
      就是隔音、格熱設備，施工是我先生做的，但是費用部分
      我都清楚，原先施工共花了七萬八千元到八萬多之間，詳
      細金額已經忘記了。這次失火之後，有找我們回去修補，
      沒有全部重新施作，修補的費用一共三萬四千元，我們有
      開發票給張秀英。」等語。是就此部分之受損金額，原告
      請求以34,000元計算，應屬適法。
    (八)消防設備部分：105,000元。
      證人癸○○到庭證稱：「原來的工程是我做的，但是因為
      原告的兒子先初步就水電及消防部分做了施工，因為過於
      簡略不符合標準，所以找我回去重新處理部分施工，所以
      原告開店時，我僅作部分處理，該次我處理的部分連工帶
      料共四十萬三千三百四十元（如估價單）。後來發生火災
      後，原告找我回去評估，我評估後的估價單就是十萬五千
      零五十三元的那一張。但估價後，原告並沒有直接找我作
      ，也是由原告的兒子先行處理，但是專業的部分無法處理
      ，又找我回去修繕，我實際修繕的總金額就是三萬六千四
      百三十元。至於我先前估價單所記載的十萬五千零五十三
      元，那是我認為非修繕不可的部分，而已經被火燒燬的。
      」並提出估價單二紙為證。則本件原告就消防設備已實際
      受有損害，無論係自行修繕或係僱工修繕，均屬損害賠償
      之範圍而得向被告請求賠償，且本件受損金額，依證人癸○○所述，原告以105,000元計算損害金額，應堪採信。
    (九)綜上所述，本件原告所得之損害賠償數額，合計為1,265,
      800元。
  三、從而，原告基於侵權行為之法律關係，起訴請求被告給付
　　　原告1,265,800元，及自93年7月17日（起訴狀繕本送達翌
      日）起至清償日止，按週年利率百分之五計算之利息，為
      有理由，應予准許。
  四、兩造陳明原告陳明願供擔保，聲請宣告假執行及免為假執
      行，經核均無不合，爰分別酌定相當擔保金額准許之。
伍、本件原告之訴為有理由，依民事訴訟法第78條、第390條第2
    項、第392條，判決如主文。
中　　華　　民　　國　　94　　年　　 8　  月   　5 　 日
                  民事第三庭    法  官  李 悌 愷
上正本係照原本作成。
如對本判決上訴，須於判決送達後20日內向本院提出上訴狀。
中　　華　　民　　國　　94　　年　　 8　  月   　5 　 日
                                書記官
